【裁判字號】    98,交聲,406
【裁判日期】    980427
【裁判案由】    交管條例聲異
【裁判全文】
臺灣板橋地方法院交通事件裁定         98年度交聲字第406號
原處分機關  交通部公路總局臺北區監理所
異  議  人  甲○○
即受處分人
上列異議人即受處分人因違反道路交通管理處罰條例案件，對於
交通部公路總局臺北區監理所於98年2 月13日所為之裁決處分（
原處分案號：北監自裁字裁40-CJ0000000號），聲明異議，本院
裁定如下：
    主  文
異議駁回。
    理  由
一、原處分意旨略以：異議人即受處分人甲○○於民國97年12月
    26日上午11時18分許，將其所有車牌號碼2823-UT 號自用小
    客車，不依順行方向停放在臺北縣土城市○○路（登山步道
    口），經警逕行製單舉發，爰依道路交通管理處罰條例第56
    條第1項第6款規定，裁處受處分人罰鍰新臺幣（下同）900
    元。
二、聲明異議意旨略以：異議人對於土城分局98年2 月6 日函覆
    說明二：道路交通安全規則第112 條第2 項所述「停車時應
    依車輛順行方向緊靠道路右側，但單行道應緊靠路邊停車。
    其右側前後輪胎外側距離緣石或路面邊緣不得逾40公分」之
    規定不服，因異議人抄送該規則第112 條第2 項條文並非如
    土城分局所云，又經異議人長期觀察該處停車場所，他人均
    係以此方式停車，且興城路土城國小圍牆外（土城分局旁）
    亦同採此方式停車，均未遭警舉發，為此不服，爰依法聲明
    異議，請求撤銷原處分云云。
三、按停車時間、位置、方式及車種，如公路主管機關、市區道
    路主管機關或警察機關有特別規定時，應依其規定；停車時
    應依車輛順行方向緊靠道路右側，但單行道應緊靠路邊停車
    。其右側前後輪胎外側距離緣石或路面邊緣不得逾40公分，
    在單行道左側停車時，比照辦理，道路交通安全規則第112
    條第1 項第15款、第2 項分別定有明文。次按汽車駕駛人停
    車時，不依順行方向，或不緊靠道路右側，或併排停車，或
    單行道不緊靠路邊停車者，處新臺幣600 元以上1,200 元以
    下罰鍰，道路交通管理處罰條例第56條第1 項第6 款定有明
    文。
四、經查：
(一)本件異議人甲○○於97年12月26日上午11時18分許，將其所
    有之上開自用小客車，不依順行方向停放在臺北縣土城市○
    ○路（登山步道口），其停放方式為與道路順行方向呈垂直
    角度，且駕駛人不在場，經臺北縣政府警察局土城分局員警
    簡基育逕行拍照製單舉發，嗣經原處分機關即交通部公路總
    局臺北區○○○○○道路交通管理處罰條例第56條第1 項第
    6 款規定，於98年2 月13日裁處異議人罰鍰900 元之事實，
    有上開裁決書、臺北縣政府警察局北縣警交字第CJ0000000
    號舉發違反道路交通管理事件通知單、違規採證照片、臺北
    縣政府警察局土城分局98年2 月6 日北縣警土交裁字第0980
    003507號函各1 紙在卷可稽（見本院卷第9 、10、12頁），
    且異議人對於上開自用小客車以垂直方式停放之事實亦不否
    認，此部分事實應堪認定。
(二)依道路交通安全規則第112 條第1 項第15款、第2 項之規定
    可知，停車之時間、位置、方式及車種，除經公路或警察機
    關設有特別規定外，原則上應依車輛順行方向緊靠道路右側
    停放，此乃基於管理車輛停放秩序、避免車輛隨意停放影響
    交通安全之目的所為之規定，異議人係考領有駕駛執照之人
    ，對前揭規定應知之甚稔。而觀諸卷附違規採證照片所示（
    見本院卷第9 頁），上開自用小客車停放位置之臺北縣土城
    市○○路（登山步道口），並未劃設紅黃線，固屬得自由停
    車之處所，惟該路段亦未經道路主管機關特別劃設垂直式停
    車格位，故駕駛人停車時仍應遵守原則性之規定，即應依車
    輛順行方向緊靠路右側停放（與道路方向平行順向停放），
    否則即屬於法有違，應予處罰。亦即，駕駛人於設有禁止停
    車標線之紅黃線處所停車，固屬違法，應依道路交通管理處
    罰條例第56條第1 項第4 款處罰；惟縱屬未劃設紅黃線之得
    停車處所，駕駛人停車時仍應同時一併遵守上開條文其他各
    款之規定，例如：不得不依順行方向、不緊靠道路右側停車
    ，或併排停車，否則仍應依同條項第6 款或其他規定處罰，
    其理甚明。則本件停車處所既未經主管機關劃設垂直式停車
    格位，則駕駛人仍應遵守一般規定，即應依車輛順行方向採
    與道路平行之方式停放，異議人垂直停放即屬違規。至異議
    人雖以當地民眾均習慣以垂直停放方式停車，甚或其他路段
    亦有同此停放方式云云置辯，然其他違規車輛應否受罰，或
    涉及交通主管機關應否檢討改進之問題，異議人尚難以該等
    理由據為免罰之依據。是以，本件事證明確，異議人於上開
    時、地，不依順行方向停車之違規行為，堪以認定。
(三)異議人另以原舉發單位即土城分局函覆關於道路交通安全規
    則第112 條第2 項之條文內容與其所抄送之道路交通安全規
    則第112 條第2 項規定內容不符為由置辯。然查，90年5 月
    30日修正前之道路交通安全規則第112 條第2 項係規定：「
    停車時間、位置、方向及車種，如公路或警察機關有特別規
    定時，應依其規定。」，修正後同條項則係規定：「停車時
    應依車輛順行方向緊靠道路右側，但單行道應緊靠路邊停車
    。其右側前後輪胎外側距離緣石或路面邊緣不得逾40公分，
    在單行道左側停車時，比照辦理。」，而該條項之修正條文
    ，係於90年5 月30日修正公布並於90年6 月1 日起施行，且
    迄今未再有修正變動亦即為現行條文，此有該條項之歷史法
    條1 份在卷可稽。由上可知，異議人所執附於聲明異議狀之
    上開道路交通安全規則第112 條第2 項係90年5 月30日修正
    前之舊條文，而原舉發單位所函覆依據之條文係屬上開90年
    5 月30日修正後之現行條文，並無何違誤，異議人所辯，顯
    係對現行法律條文之誤解，洵屬無據，附此敘明。
五、綜上所述，異議人所有之上開自用小客車確有於上開時、地
    ，不依順行方向停車之行為，則原處分機關據以援引前揭規
    定，並參酌違反道路交通管理事件統一裁罰基準表之規定，
    裁處異議人罰鍰900 元，核無違誤。本件異議為無理由，應
    予駁回。
據上論斷，應依道路交通案件處理辦法第19條，裁定如主文。
中    華    民    國    98    年    4     月    27    日
                  交通法庭  法  官  錢衍蓁
上列正本證明與原本無異。
如不服本裁定，應於裁定送達後五日內敘明抗告理由，向本院提
出抗告狀。
                            書記官  劉靜慧
中    華    民    國    98    年    4     月    27    日


司法院資訊處製作；財團法人民間司法改革基金會備份。
